【裁判字號】    97,台非,509
【裁判日期】    971023
【裁判案由】    違反洗錢防制法等罪
【裁判全文】
最高法院刑事判決              九十七年度台非字第五０九號
上  訴  人  最高法院檢察署檢察總長
被      告  甲○○
                    號（在台灣台北監獄執行）
上列上訴人因被告違反洗錢防制法等罪案件，對於台灣高等法院
中華民國九十四年七月二十一日第二審確定判決（九十三年度上
訴字第三六六號；起訴案號：台灣士林地方法院檢察署八十七年
度偵字第九０九四、一００四六、一０六六０、一一四九八、一
一四九九、一一七四四、一一二０六、一一二八四、一一七二三
號、八十八年度偵字第五九五、七一四、七一五、七六四號），
認為部分違法，提起非常上訴，本院判決如下：
    主  文
原判決關於甲○○累犯及宣告之主刑部分均撤銷。
甲○○共同以犯詐欺罪為常業，處有期徒刑貳年捌月。
    理  由
非常上訴理由稱：「按判決適用法則不當者或應於審判期日調查
之證據而未予調查者，其判決均為違背法令，刑事訴訟法第三百
七十八條、第三百七十九條第十款分別定有明文。而證據雖已調
查而其內容尚未明瞭者，即與未經調查無異，如遽行判決，仍屬
應於審判期日調查之證據未予調查，此亦有貴院三十一年上字第
八十七號判例可供參照。次按受有期徒刑之執行完畢，或受無期
徒刑或有期徒刑一部之執行而赦免後，五年以內再犯有期徒刑以
上之罪者，方為累犯，此觀之刑法第四十七條規定甚明。又刑法
第七十九條之一第一項規定：『二以上徒刑併執行者，第七十九
條所定應執行之期間合併計算之』，同條第三項亦規定：『依第
一項規定合併計算執行期間而假釋者，前條第一項規定之期間，
亦合併計算之。』則在合併執行之情形，經許其假釋者，其報請
許可假釋所需最低應執行之期間，既合併計算，且假釋期間（即
殘刑期間）亦合併計算之，其期間即無從區分，縱使假釋出獄前
所執行之期間已逾其中任何一罪之刑期，倘其後假釋經撤銷者，
仍不能認為已經執行完畢。查被告曾於民國八十三年間，因詐欺
案件，經最高法院以八十三年台上字第五四一三號判處有期徒刑
一年六月確定，又於八十三年間因煙毒案件，經台灣高等法院以
八十三年度上訴字第二九七四號判處有期徒刑三年二月確定，又
於八十五年間因違反麻醉藥品管理條例案件，經台灣板橋地方法
院以八十五年易緝字第一四八號判處有期徒刑四月確定，又於八
十五年間因偽造文書案件，經台灣板橋地方法院以八十五年易緝
字第九十七號判處有期徒刑四月確定，嗣上開四案件經台灣板橋
地方法院以八十五年度聲字第一０五一號更定應執行刑為有期徒
刑五年二月，刑期自八十五年四月十八日起算，原應執行至八十
九年十二月十七日止，惟執行至八十七年五月十四日縮刑假釋出
獄，縮刑後刑期終結日為八十九年十月三十日。其在假釋期間，
又涉犯本件詐欺案件，經台灣桃園監獄報請撤銷其前案之假釋，
應執行殘刑二年五月十六日，此有台灣桃園地方法院檢察署八十
五年度執更字第二八七四號、八十七年度執更字第一０八七號、
九十五年度執更字第一一九號執行卷宗可稽。是被告於八十七年
七月至同年十月間觸犯本件詐欺案件時，其前案既因撤銷假釋而
尚未執行完畢，即不能以累犯論處，乃原判決未予詳查，誤認其
於八十三年間所犯詐欺案件，已於八十六年四月十八日執行完畢
，而論以累犯，並加重其刑，自屬違背法令。案經確定，且不利
於被告，爰依刑事訴訟法第四百四十一條、第四百四十三條提起
非常上訴，以資救濟。」等語。
本院按：刑法（即九十四年二月二日修正公布，自九十五年七月
一日施行之現行刑法）修正前，關於累犯之規定，必須曾受有期
徒刑之執行完畢，或受無期徒刑或有期徒刑一部之執行而赦免後
，五年以內再犯有期徒刑以上之罪者，始足當之。所謂執行完畢
，其在監執行期滿者，固不待言；如係經假釋出獄者，須在無期
徒刑假釋後滿十五年，或在有期徒刑所餘刑期內未經撤銷假釋者
，其未執行之刑，始得以已執行論，此觀修正前刑法第七十九條
第一項前段之規定甚明。又如其為二以上徒刑併執行者，依同法
第七十九條之一第一項規定：「二以上徒刑併執行者，第七十七
條所定最低應執行之期間，合併計算之。」第三項規定：「依第
一項規定合併計算執行期間而假釋者，前條第一項規定之期間，
亦合併計算之。」從而，在二以上徒刑併合執行之情形，經許其
假釋出獄者，其假釋所定最低應執行之期間，既合併計算之，則
其所餘刑期（即殘餘刑期之期間），亦應合併計算，此期間既無
從區分，即必於期間內未經撤銷假釋，該併合執行之各罪所未執
行之刑，始以已執行論。本件被告甲○○前於民國八十三年間，
分別犯詐欺罪及煙毒罪，經判處有期徒刑一年六月與三年二月確
定，又於八十五年間，因犯違反麻醉藥品管理條例罪及偽造文書
罪，各經判處有期徒刑四月確定，上開四罪所宣告之刑，再經裁
定應執行有期徒刑五年二月，檢察官指揮執行刑期自八十五年四
月十八日起算，原應至八十九年十二月十七日止，然於八十七年
五月十四日因縮短刑期、假釋出監（假釋期間應至八十九年十月
三十日屆滿）。詎在假釋期間，又犯本件常業詐欺罪，前揭假釋
乃經撤銷，殘刑二年五月又十六日，此有台灣桃園地方法院檢察
署八十五年度執更字第二八七四號、八十七年度執更字第一０八
七號、九十五年度執更字第一一九號執行卷宗可稽。是被告於八
十七年七月至同年十月間，犯本件詐欺罪之時，尚無累犯之適用
。原審未察，遽依累犯規定加重其刑，並非適法。案經確定，且
不利於被告，非常上訴意旨執以指摘，洵有理由，應由本院將原
判決關於被告累犯及宣告之主刑部分均撤銷，另行判決如主文第
二項所示，以資救濟。
據上論結，應依刑事訴訟法第四百四十七條第一項第一款，刑法
第三百四十條、第二十八條，判決如主文。
中    華    民    國  九十七  年    十    月  二十三  日
                      最高法院刑事第十一庭
                          審判長法官  花  滿  堂
                                法官  黃  正  興
                                法官  陳  東  誥
                                法官  林  錦  芳
                                法官  洪  昌  宏
      本件正本證明與原本無異
                                      書  記  官
中    華    民    國  九十七  年    十    月  二十七  日
                                                     ｍ


司法院資訊處製作；財團法人民間司法改革基金會備份。
